臺灣臺北地方法院刑事判決　　　　　　　　　　　　　九十一年度易字第四三六號
　　公　訴　人　臺灣臺北地方法院檢察署檢察官
　　被　　　告　甲○○
右列被告因違反台灣地區與大陸地區人民關係條例案件，經檢察官聲請以簡易判決處
刑（九十年度偵字第一七二七一號），經本院認為不宜以簡易判決處刑，改依通常程
序，判決如左：
    主  文
甲○○違反不得僱用大陸地區人民在臺灣地區從事未經許可之工作之規定，科罰金新
台幣伍萬元，如易服勞役以銀元佰元即新台幣玖佰元折算壹日。緩刑貳年。
其餘被訴部分免訴。
    事  實
一、甲○○係以承包水泥雜工為業，明知不得僱用大陸地區人民在臺灣地區從事未經
    許可之工作，竟自民國九十年五月一日起至同年月十五日止，在臺北市○○路○
    段一百號前之人行道工地，以每人日薪新台幣（下同）一千五百元、並提供午餐
    之代價僱用以探親名義申請入境臺灣地區之大陸地區人民吳文鴻、許維太從事未
    經許可之攪拌水泥及沙土等雜項工作，嗣於九十年五月十五日為警在前址當場查
    獲。
二、案經臺北市政府警察局報請臺灣台北地方法院檢察署檢察官聲請簡易判決處刑。
    理  由
壹、有罪部分：
一、右揭事實業據被告甲○○於警訊、偵查及本院審理中坦承不諱（見偵查卷宗第八
    、九、二十六頁及本院九十一年四月十七日審理筆錄），核與證人即大陸地區人
    民吳文鴻、許維太於警訊中證述之情節相符（吳文鴻部分見偵查卷宗第十一、十
    二頁，許維太部分見偵查卷宗第十五、十六頁），並有吳文鴻、許維太中華民國
    臺灣地區旅行證影本及國人入出境端末查詢報表各一紙在卷足憑，足徵被告之自
    白與事實相符，應堪採信，本件事證明確，被告犯行洵堪認定，應依法論科。
二、核被告所為係違反臺灣地區與大陸地區人民關係條例第十五條第四款之規定，應
    依同條例第八十三條第一項論處。爰審酌被告甲○○僱用大陸地區人民人數為二
    人、惟僱用之期間僅十五日、所造成之損害尚非過鉅、犯後態度良好坦承一切知
    所悔悟等一切情狀，量處如主文所示之刑，並諭知易服勞役之折算標準，以示懲
    儆。末查被告前未曾受有期徒刑以上刑之宣告，有臺灣高等法院檢察署刑案紀錄
    簡復表在卷可稽，經此教訓應知警惕，當無再犯之虞，本院因認對被告所處之刑
    ，以暫不執行為適當，爰併宣告緩刑二年，以啟自新。
貳、免訴部分：
一、公訴意旨另以：被告甲○○於九十年五月一日起至同年月十五日止，以日薪一千
    五百元僱用澳門地區人民李春煥從事未經許可之水泥雜工，因認被告涉嫌違反就
    業服務法第五十三條第一款之規定，應依同法第五十八條第一項前段論處等語。
二、按案件犯罪後之法律已廢止其刑罰者，應諭知免訴之判決，刑事訴訟法第三百零
    二條第四款定有明文；又所謂犯罪後之法律已廢止其刑罰者，係指舊法之刑罰已
    經廢止，而現行法令上復無科以刑罰之明文者而言，最高法院二十二年上字第六
    二八號判例可資參照。次按香港澳門關係條例第十三條第一項規定，香港或澳門
    居民受聘僱在台灣地區工作，準用就業服務法第五章至第七章有關外國人聘僱、
    管理及處罰之規定。
三、被告甲○○聘僱未經許可之澳門地區居民，公訴人認被告所為係違反就業服務法
    第五十三條第一款之規定，應依同法第五十八條第一項後段處斷。惟查被告行為
    後，就業服務法業已於九十一年一月二十一日經總統修正公布，並自同年月二十
    三日生效，其中該法第六十三條（即原就業服務法第五十八條）規定：「違反第
    四十四條或第五十七條第一款（即聘僱未經許可、許可失效或他人所申請聘僱之
    外國人）、第二款規定者，處新臺幣十五萬元以上七十五萬元以下罰鍰，五年內
    再違反者，處三年以下有期徒刑、拘役或科或併科新台幣一百二十萬元之罰金（
    第一項）；法人之代表人、法人或自然人之代理人、受僱人或其他從業人員，因
    執行業務違反第四十四條或第五十七條第一款、第二款規定者，除依前項規定處
    罰其行為人外，對該法人或自然人亦科處前項之罰鍰或罰金（第二項）」。因上
    開法文對於第一次未經許可聘僱外國人之自然人，已廢止有關刑事處罰之規定，
    並改以行政罰鍰之方式替代。又此違反行政法義務之罰鍰與涉犯刑責須科處刑罰
    之性質並不相同，此由刑法第三十二條規定刑罰之種類，包含主刑與從刑，另刑
    法第三十三條、第三十四條有關主、從刑種類之規定，復無罰鍰一項即可明瞭。
    而本案被告又屬第一次違反就業服務法，是以本院無從就被告前揭行為予以論罪
    科罰，依照首開說明，依法應為免訴之諭知。
據上論斷應依刑事訴訟法第二百九十九條第一項前段、第三百零二條第四款，臺灣地
區與大陸地區人民關係條例第八十三條第一項，刑法第十一條前段、第四十二條第二
項、第七十四條第一款，罰金罰鍰提高標準條例第二條，現行法規所定貨幣單位折算
新台幣條例第二條判決如主文。
本案經檢察官羅月君到庭執行職務
中      華      民      國      九十一    年      四    月    二十九    日
      臺灣臺北地方法院刑事第五庭
                                      審判長法官  廖紋妤
                                            法官  劉亭柏
                                            法官  李家慧
右正本證明與原本無異。
如不服本判決，應於判決送達後十日內向本院提出上訴狀(應抄附繕本)。告訴人
或被害人如對於本判決不服者，應具備理由請求檢察官上訴，其上訴期間之計算
係以檢察官收受判決正本之日期為準。
                                          書記官  黃秀琴
中      華      民      國      九十一    年      四    月    二十九    日
附錄本案論罪科刑法條全文：
台灣地區與大陸地區人民關係條例第八十三條：
違反第十五條第四款或第五款規定者，處二年以下有期徒刑、拘役或科或併科新台幣
三十萬元以下罰金。
意圖營利而違反第十五條第五款規定者，處三年以下有期徒刑、拘役或科或併科新台
幣六十萬元以下罰金。
法人之代表人、法人或自然人之代理人、受僱人或其他從業人員，因執行業務犯前二
項之罪者，除處罰行為人外，對該法人或自然人並科以前三項所定之罰金。但法人之
代表人或自然人對於違反之發生，已盡力為防止行為者，不在此限。
